臺灣臺南地方法院刑事判決　　　　　　　 94年度訴字第369號
公　訴　人　臺灣臺南地方法院檢察署檢察官
被　　　告　乙○○
指定辯護人　方文賢律師
上列被告因偽造有價證券案件，經檢察官提起公訴（九十四年度
偵字第二一一號），本院判決如下：
    主  文
乙○○意圖供行使之用，而偽造有價證券，處有期徒刑貳年，緩
刑伍年。附表所示之本票壹紙及偽造之「劉惠玲」印章壹枚，均
沒收。
    事  實
一、乙○○因事業經營不善，急需資金週轉，明知劉惠玲並未授
    權其簽發本票，竟意圖供行使之用，乃基於偽造有價證券之
    犯意，先於不詳時、地，委由不知情之年籍不詳成年人，偽
    刻「劉惠玲」之印章一枚，足以生損害於「劉惠玲」，復於
    民國八十九年七月二十四日，前往友人甲○○位於台南縣歸
    仁鄉○○○街五十五號住處，佯以劉惠玲需借款新台幣（下
    同）十五萬元，並委由其代為借款，致甲○○不疑有他而同
    意出借款項，乙○○隨即當場以「劉惠玲」名義，偽以簽發
    如附表所示之本票一紙，並接續以偽刻之「劉惠玲」印章，
    在出票人欄及金額欄各蓋用印文一枚後，將該偽造之本票交
    付予不知情之甲○○收執，以供借款債務之擔保而行使之，
    使甲○○陷於錯誤，如數交付十五萬元之借貸款項，嗣於該
    本票到期日屆至後，「劉惠玲」並未依約清償，經甲○○依
    發票人地址資料查詢，卻查無「劉惠玲」之人，始知受騙。
二、案經甲○○訴由臺灣臺南地方法院檢察署檢察官偵查起訴。
    理  由
一、上開犯罪事實，業據被告於本院審理時坦承不諱，核與告訴
    人甲○○指訴之情節相符，且有如附表所示之偽造本票影本
    一紙在卷可稽（見偵查卷第九頁），是被告上開自白與事實
    相符，堪以採信。本件事證已臻明確，被告犯行洵堪認定，
    自應依法論科。
二、按行使偽造有價證券以使人交付財物，如果所交付者即該證
    券本身之價值，則其詐欺取財，仍屬行使偽造有價證券之行
    為，固不另成立詐欺罪。但如以偽造之有價證券供作擔保或
    作為新債清償而借款，則其借款之行為，為行使有價證券以
    外之另一行為，其間有方法結果關係，應論以詐欺罪之牽連
    犯（最高法院九十四年度台上字第三九０三號判決意旨參照
    ）。查被告行使附表所示之偽造本票，以供向告訴人借款之
    擔保，致告訴人陷於錯誤，而交付借貸款項，核其所為，係
    犯刑法第二百零一條第一項偽造有價證券罪及同法第三百三
    十九條第一項之詐欺取財罪。又被告委由不知情之年籍不詳
    成年人，偽刻「劉惠玲」之印章一枚，足以生損害於「劉惠
    玲」，為刑法第二百十七條第一項偽造印章罪之間接正犯。
    被告偽造「劉惠玲」之印章，再持以蓋用於附表所示之本票
    以偽造印文，並於出票人欄偽造「劉惠玲」署名之行為，均
    為其偽造有價證券之部分行為，且其偽造有價證券後復持以
    行使，其行使偽造有價證券之低度行為，應為偽造有價證券
    之高度行為所吸收，不另論罪，只應論以偽造有價證券罪。
    被告所犯上開偽造有價證券及詐欺取財二罪間，有方法目的
    之牽連關係，為牽連犯，應依刑法第五十五條後段之規定，
    從一重之刑法第二百零一條第一項偽造有價證券罪處斷。查
    被告因急需資金週轉，未經深思熟慮，誤觸法網，且事後業
    已與告訴人達成民事和解，有和解書一紙在卷可憑（見本院
    卷第二九頁），且經告訴人到庭陳明願意原諒被告之行為等
    語在卷在卷（見本院卷第五二頁），則被告上開所為固有可
    議，然犯罪情節尚屬輕微，並非情無可憫之處，然本罪最低
    法定刑為三年以上有期徒刑實為情清法重，本院經審酌上開
    情狀，認對被告科以法定最低刑度，猶嫌過重，爰依刑法第
    五十九條規定，減輕其刑。併審酌被告並無犯罪前科紀錄，
    有臺灣高等法院被告全國前案紀錄表一紙在卷可稽，其素行
    尚佳，因事業經營不善，急需資金週轉而為本件犯罪之動機
    、智識程度、犯罪手段、其所偽造之本票面額對於劉惠玲票
    據信用及社會金融秩序所生之危害程度非鉅，及犯罪後坦承
    犯行，態度尚佳等一切情狀，量處如主文所示之刑。末查，
    被告前未曾受有期徒刑以上刑之宣告，有卷附臺灣高等法院
    被告前案紀錄表可按，其因一時失慮，致觸犯本案犯行，惟
    犯罪後已於審理中坦承犯行，深表悔悟，其經此起訴審判之
    教訓後，當知所警惕，信無再犯之虞，本院認所宣告之刑以
    暫不執行為適當，爰宣告緩刑五年，以啟自新。
三、被告偽造如附表所示之本票一紙及偽造「劉惠玲」之印章一
    枚，固均未經扣案，然據被告供承附表所示之偽造本票已交
    予告訴人收執（見本院卷第五六頁），該枚偽造「劉惠玲」
    之印章則經丟棄，然尚無證據證明均已滅失，應分別依刑法
    第二百零五條、第二百十九條之規定宣告沒收。又被告於附
    表所示之本票上，所偽造「劉惠玲」之印文及署名，已因該
    紙本票之沒收而包括在內，故毋庸另為沒收之諭知（最高法
    院六十三年度台上字第二七七０號判例意旨參照），附此敘
    明。
據上論斷，應依刑事訴訟法第二百九十九條第一項前段，刑法第
二百零一條第一項、第三百三十九條第一項、第五十五條、第五
十九條、第七十四條第一款、第二百零五條、第二百十九條，罰
金罰鍰提高標準條例第一條前段，判決如主文。
本案經檢察官李俊仁到庭執行職務。
中　　華　　民　　國　　94　　年　　10　　月　　31　　日
　　　　　　　　　刑事第五庭    審判長法　官  鄧希賢
                                      法  官  包梅真
                                      法  官  張銘晃
以上正本證明與原本無異
如不服本判決應於送達後10日內向本院提出上訴狀
                                      書記官  陳怡吟
中　　華　　民　　國　　94　　年　　10　　月　　31　　日
附表：
┌──────┬──────┬──────┬─────┬───┐
│本 票 號 碼 │發   票   日│到   期   日│金      額│發票人│
│            │            │            │（新臺幣）│      │
├──────┼──────┼──────┼─────┼───┤
│０三六０九六│八十九年七月│八十九年九月│十五萬元  │劉惠玲│
│四          │二十四日    │二十四日    │          │      │
└──────┴──────┴──────┴─────┴───┘
附錄本案論罪科刑法條全文
中華民國刑法第201條
意圖供行使之用，而偽造、變造公債票、公司股票或其他有價證
券者，處3年以上10年以下有期徒刑，得併科3千元以下罰金。
行使偽造、變造之公債票、公司股票或其他有價證券，或意圖供
行使之用，而收集或交付於人者，處1年以上7年以下有期徒刑，
得併科3千元以下罰金。
中華民國刑法第339條
(普通詐欺罪)
意圖為自己或第三人不法之所有，以詐術使人將本人或第三人之
物交付者，處5年以下有期徒刑、拘役或科或併科1千元以下罰金
。
以前項方法得財產上不法之利益或使第三人得之者，亦同。
前二項之未遂犯罰之。
